【裁判字號】    96,訴,1413
【裁判日期】    971022
【裁判案由】    侵權行為損害賠償
【裁判全文】
臺灣臺南地方法院民事判決              96年度訴字第1413號
原      告  丙○○
            乙○○
前二人共同
訴訟代理人  王奕棋律師
被      告  甲○○
訴訟代理人  蔡進欽律師
            蘇正信律師
            蔡弘琳律師
上列當事人間因過失傷害案件，原告提起刑事附帶民事訴訟，請
求侵權行為損害賠償，經本院刑事庭裁定（96年度交簡附民字第
52號）移送前來， 本院於民國97年10月8日言詞辯論終結，判決
如下：
    主      文
被告應給付原告丙○○新台幣壹萬捌仟柒佰伍拾伍元，及自民國
96年4月25日起至清償日止，按週年利率百分之五計算之利息。
被告應給付原告乙○○新台幣壹拾肆萬參仟柒佰柒拾柒元，及自
民國96年4月25日起至清償日止， 按週年利率百分之五計算之利
息。
原告其餘之訴駁回。
訴訟費用由被告負擔10分之1，其餘由原告負擔。
本判決原告丙○○勝訴部分於原告丙○○以新台幣陸仟元為被告
供擔保後，得假執行。但被告如於假執行標的物拍定、變賣或其
他財產權假執行程序終結前，以新台幣壹萬捌仟柒佰元為原告丙○○預供擔保，得免為假執行。
本判決原告乙○○勝訴部分於原告乙○○以新台幣伍萬元為被告
供擔保後，得假執行。但被告如於假執行標的物拍定、變賣或其
他財產權假執行程序終結前，以新台幣壹拾肆萬參仟元為原告乙○○預供擔保，得免為假執行。
原告其餘假執行之聲請駁回。
    事實及理由
一、原告主張：
（一）被告甲○○於民國95年6月12日下午7時許，駕駛車牌號碼
      LP-3582號自用小貨車，沿臺南縣七股鄉縣176線公路由西
      向東行駛，駛至該線4點7公里處，應注意並能注意車前狀
      況，隨時採取必要之安全防範措施，竟疏未注意車前狀況
      ，自後追撞沿同向由原告丙○○所騎乘搭載原告乙○○之
      車牌號碼GQF-146號重型機器腳踏車 （以下簡稱系爭交通
      事故），致原告丙○○、乙○○人車倒地，原告丙○○受
      有顱腦損傷、顱骨骨折、顱內出血、左側鎖骨骨折、左側
      顏面神經麻痺與左側聽力障礙等傷害，原告乙○○則受有
      左下肢脛腓骨開放性骨折、左下肢大片軟組織缺損、骨外
      露、右下肢撕裂傷（永久性左下肢不良於行）等重傷害。
（二）原告二人請求被告給付之損害賠償如下：
    (一)原告丙○○部分：
      1.醫藥費用：
      2.看護費用：20,800元。
      3.無法工作之損失：20萬元。
      4.合計：262,516元。
    (二)原告乙○○部分：
      1.醫藥費用：476,727元。
      2.看護費用：83,200元。
      3.無法行動之損失：80萬元。
      4.合計：1,359,927元。
（三）聲明：
    (一)被告應給付原告丙○○貳拾陸萬貳仟伍佰拾陸元，及自本
      訴狀送達之日起，按年利率百分之五計算之利息。
    (二)被告應給付乙○○伍拾伍萬玖仟玖佰貳拾柒元，及自本訴
      狀送達之日起，按年利率百分之五計算之利息。
    (三)前二項判決原告願供擔保請准予假執行
    (四)訴訟費用由被告負擔
二、被告抗辯略以：
（一）被告甲○○駕駛車輛因過失致原告丙○○、乙○○二人受
      傷乙節，被告不爭執。
（二）茲就被告提出之損害明細陳述意見如下：
    (一)丙○○部分：
      1.醫療費用計六萬二千五百十六元：
        (1)原告提出之奇美醫院、童綜合醫院收據，形式上真正
          不爭執。
        (2)原告支出之超等病房自付差額計一萬六千五百元、一
          萬六千五百元，應屬原告個人需求，非屬醫療上必要
          之費用，應予剔除。
        (3)原告支出之證明書費用一百元、一百元，亦非屬醫療
          上必要之費用，應予剔除。
        (4)原告提出之奇美醫院部分收據（見本院96年度交簡字
          附民字第52號卷第14頁、第19頁）係重覆計算，應予
          扣除。
      2.看護費用計二萬零八百元：不爭執。
      3.工作損失二十萬元：未見原告提出證明，純屬空言，被
        告否認之。
    (二)乙○○部分：
      1.醫療費用計四十七萬六千七百二十七元：
        (1)原告提出之奇美醫院、童綜合醫院及骨科博正醫院收
          據，形式上真正不爭執。
        (2)原告支出之超等病房自付差額計二萬四千元、二萬四
          千元、四千五百元，要屬原告個人特別需要，非屬醫
          療上必要之費用，應予剔除。
        (3)又原告支出之證明書費用二百五十元、一百元，亦非
          屬醫療上必要之費用，亦應予剔除。
        (4)原告提出之奇美醫院部分收據（見本院96年度交簡字
          附民字第52號卷第28頁、第42頁)；童綜合醫院住院
          醫療費用通知單（見本院96年度交簡字附民字第52號
          卷71、72頁），均重覆計算，應予扣除。
      2.看護費用計八萬三千二百元：不爭執。
      3.關愛看護中心出具之免用統一發票收據，計支出五萬元
        ，支出原因不明，自難認亦屬醫療上必要之費用，應予
        剔除。
      4.無法自行行動損失計八十萬元：原告請求依據不明。
（三）本件車禍肇因分析：原告丙○○駕駛普通重型機器腳踏車
      左偏行駛，變換車道，未注意安全距離，為肇責主因；被
      告駕駛小客貨車，未注意車前狀況，為肇事次因，有台灣
      省台南區車輛行車事故鑑定委員會鑑定意見乙份在卷可稽
      ，依法被告自應依比例負擔部分賠償責任。又原告丙○○
      未依規定配戴安全帽，業經原告於警詢中自承在案，是原
      告頭部所受傷害，亦應其損害之擴大與有過失，依法減輕
      被告責任。又原告乙○○係搭乘由原告丙○○駕駛機車，
      依法應與原告丙○○負同一責任。
（四）聲明：
    (一)駁回原告之訴。
    (二)訴訟費用由原告負擔。
    (三)如受不利之判決，願供擔保請求免為假執行之判決。
三、得心證之理由：
（一）原告主張被告於前揭時地因過失肇致系爭交通事故，並致
      原告受有如前述之傷害等情，業據提出診斷證明書、收據
      為憑，且為被告所不爭執，復據本院依職權調閱本院96年
      度交簡字第342號及96年度交簡上字第145號刑事卷宗查明
      ，堪信原告此部分主張為真實。
（二）按因故意或過失，不法侵害他人之權利者，負損害賠償責
      任；又不法侵害他人之身體或健康者，對於被害人因此喪
      失或減少勞動能力或增加生活上之需要時，應負損害賠償
      責任；又不法侵害他人之身體、健康者，被害人雖非財產
      上之損害，亦得請求賠償相當之金額；民法第184條第1項
      前段、第193條第1項、第195條第1項前段分別定有明文。
      經查，本件被告因過失致發生系爭交通事故而不法侵害原
      告二人之身體及健康，業如前述，則原告二人依據上開規
      定，請求被告賠償其損害，即屬有據。茲就原告二人請求
      之各項損害及其金額，應否准許，分述如下：
    (一)原告丙○○部分：
      1.醫療相關費用：
        (1)原告丙○○請求醫療相關費用41,716元，業據提出收
          據16張為憑（附於本院96年度交簡字附民字第52號卷
          內），而被告對收據之真正，並不爭執。
        (2)被告抗辯本院96年度交簡字附民字第52號卷第14頁及
          第19頁之收據係重覆云云； 惟觀該二紙收據共400元
          之內容，並無重覆之處，是被告此部分抗辯，尚難憑
          採。
        (3)被告抗辯診斷證明書之費用2紙共200元，並非醫療費
          用云云，惟查，診斷證明書之費用雖非醫療費用，但
          確係因系爭交通事故所生之費用，原告請求被告給付
          ，尚非無據。是被告此部分抗辯，尚難憑採。
        (4)被告復抗辯原告丙○○於住院期間進住超等病房之病
          房差額共33,000元，並非醫療所必須云云。惟原告丙○○進住之超等病房應係雙人房（參見卷附奇美醫院
          97年6月18日97奇醫字第3154號函附 之原告乙○○之
          病情摘要），尚非不合理之病房。而被告抗辯超等病
          房係原告丙○○自行要求云云，未據舉證以實其說，
          尚難憑採。
        (5)綜上，原告丙○○得請求之醫療相關費用合計為41,7
          16元。
      2.看護費用：原告丙○○請求看護費用20,800元乙節，業
        據提出看護費用證明單1紙為憑， 且為被告所不爭執，
        是原告丙○○此部分請求，應予准許。
      3.無法工作之損失：原告丙○○請求無法工作之損失20萬
        元乙節，為被告所否認。經查，原告自陳係木工，但未
        具體陳明工作內容、工作地點及收入情形，且未提出任
        何事證，自難採信為真實。是被告此部分抗辯，為可採
        信。則原告此部分工作損失之請求，尚乏依據，不能准
        許。
      4.綜上，原告丙○○得向被告請求之項目與金額為：醫療
        相關費用：41,716元及看護費用：20,800元，合計原告
        丙○○得向被告請求之金額為62,516元。
    (二)原告乙○○部分：
      1.醫療相關費用：
        (1)原告乙○○請求醫療相關費用476,727元， 業據提出
          收據37張為憑（附於本院96年度交簡字附民字第52號
          卷內），而被告對收據之真正，並不爭執。
        (2)被告抗辯本院96年度交簡字附民字第52號卷第28頁之
          收據係重覆等語，觀該紙收據之內容，確與第40頁之
          內容相同，顯係重覆，則該紙收據之金額為24,207元
          ，自應扣除。
        (3)被告復抗辯本院96年度交簡字附民字第52號卷第42頁
          之收據係重覆等語，觀該紙收據之內容，確與第43頁
          之內容相同，顯係重覆， 該紙收據之金額100元，自
          應扣除。
        (4)被告又抗辯本院96年度交簡字附民字第52號卷 第71、
          72兩頁之收據係重覆等語， 觀該2紙收據之內容，與
          第69頁之暫付款內容， 確係重覆，綜觀之，該3紙收
          據均係原告乙○○在童綜合醫院住院期間之費用，總
          費用應為第72頁之最後費用，即第69頁之20,000元及
          第71頁之36,065元均應扣除，即原告乙○○事實上係
          付了第72頁之36,066元。
        (5)被告復抗辯診斷證明書之費用2紙共250元，並非醫療
          費用云云，惟查，診斷證明書之費用雖非醫療費用，
          但確係因系爭交通事故所生之費用，原告請求被告給
          付，尚非無據。是被告此部分抗辯，尚難憑採。
        (6)被告復抗辯原告乙○○於住院期間進住超等病房之病
          房差額共52,500 元，並非醫療所必須云云。 惟觀奇
          美醫院病情摘要「病患乙○○於住院期間之超等病房
          為雙人病房……無資料記載病患住此病房是否為自行
          聲明」之內容 （見卷附奇美醫院97年6月18日97奇醫
          字第3154號函附之病情摘要），被告抗辯超等病房係
          原告丙○○自行要求云云，尚難憑採。
        (7)綜上，原告乙○○得請求之醫療相關費用合計為396,
          055元【計算式：476,727元-24,207元-100元-20,000
          元-36,065元=396,055元】。
      2.看護費用：原告乙○○請求看護費用83,200元乙節，業
        據提出看護費用證明單1紙為憑，且為被告所不爭執，
        是原告丙○○此部分請求，應予准許。被告雖抗辯另一
        筆「關愛看護中心」5萬元之看護費用，惟該筆5萬元看
        護費用並未據原告乙○○請求，附此敘明。
      3.無法行動之損失：原告乙○○請求無法行動之損失80萬
        元云云；惟為被告所否認，並以原告乙○○此部分請求
        ，於法無據置辯。經查，原告乙○○對此部分請求，並
        未具體陳明具體事實及法律依據，難認於法有據。是被
        告此部分，為可採信，而原告此部分請求，不能准許。
      4.綜上，原告乙○○得向被告請求之項目與金額為：醫療
        相關費用：396,055元及看護費用：83,200元， 合計原
        告乙○○得向被告請求之金額為479,255元。
（三）末按損害之發生或擴大，被害人與有過失者，法院得減輕
      賠償金額或免除之，民法第217條第1項定有明文。又駕駛
      機車有過失致坐於後座之人被他人駕駛之車撞死者，後座
      之人係因藉駕駛人載送而擴大其活動範圍，駕駛人為之駕
      駛機車，應認係後座之人之使用人，原審類推適用民法第
      224條規定依同法第217條第1項規定， 減輕賠償金額，並
      無不合，最高法院74年台上字第1170號判例參照。本件被
      告雖不爭執就系爭交通事故之發生有過失，但認其過失程
      度較原告為輕。經查：
    (一)原告丙○○於警訊時固陳稱發生系爭交通事故時並未變換
      車道至快車道，而被告則陳稱係因原告丙○○突然變換車
      道至快車道始閃避不及而發生系爭交通事故等語。惟觀系
      爭交通事故現場遺留之原告丙○○所駕駛重型機車之刮地
      痕之起點在快車道上，應認被告陳稱係因原告丙○○突然
      變換車道至快車道始閃避不及而發生系爭交通事故等語，
      為較可採信。綜上，應認原告丙○○駕駛重型機車左偏行
      駛，變換車道，未注意安全距離，為系爭交通事故之肇責
      主因；而被告駕駛小客貨車，未注意車前狀況，則為系爭
      交通事故之肇事次因。
    (二)又系爭交通事故之肇事責任經臺灣省臺南區車輛行車事故
      鑑定委員會及臺灣省車輛行車事故覆議鑑定委員會鑑定及
      覆議（分見台灣台南地方法院檢察署95年度核交字第2083
      號卷第12頁及本院96年度交簡上字第145號卷第58頁） 鑑
      定結果均認：「丙○○駕駛普通重型機器腳踏車，左偏行
      駛，變換車道，未注意安全距離，為肇事主因；被告駕駛
      小客貨車，未注意車前狀況，為肇事次因」，亦與本院認
      定相符。
    (三)本院審酌原告丙○○駕駛普通重型機器腳踏車，左偏行駛
      ，變換車道，未注意安全距離，為肇事主因，而被告駕駛
      小客貨車，未注意車前狀況，為肇事次因；暨審酌兩造違
      反交通法規之程度等一切情狀，認兩造就本件車禍之肇事
      責任分擔比例應為原告30％之過失責任，而被告為70％之
      肇事責任為適當。
    (四)綜上，本院審酌系爭交通事故之過失責任比例，應由原告
      丙○○負擔70％，被告負擔30％，已如前述，則自應依此
      比例減輕被告應負之賠償金額。而原告乙○○係因搭載被
      告丙○○之機車發生系爭交通事件而受傷，揆諸前揭說明
      ，亦應與原告丙○○負相同之過失責任。是原告二人得請
      求被告賠償之金額如下：
      1.原告丙○○部分：原告丙○○得向被告請求之金額為62
        ,516元之30%，即為18,755元（元以下四捨五入）。
      2.原告乙○○部分：原告丙○○得向被告請求之金額為47
        9,255元之30%，即為143,777元（元以下四捨五入）。
（四）結論：
    (一)原告丙○○部分：原告丙○○本於侵權行為法律關係，請
      求被告給付原告丙○○18,755元及該範圍內自起訴狀繕本
      送達被告翌日即96年4月25日起 至清償日止，按週年利率
      百分之五計算之利息，為有理由，應予准許。逾此範圍之
      請求，為無理由，應予駁回。
    (二)原告乙○○部分：原告乙○○本於侵權行為法律關係，請
      求被告給付原告乙○○143,777元 及該範圍內自起訴狀繕
      本送達被告翌日即96年4月25日起 至清償日止，按週年利
      率百分之五計算之利息，為有理由，應予准許。逾此範圍
      之請求，為無理由，應予駁回。
四、本件判決基礎已臻明確，兩造其餘攻擊防禦方法與舉證，經
    審核結果，均不能動搖該基礎，且與本件事實之認定無涉，
    自無庸一一贅述，附此敘明。
五、兩造均陳明願供擔保以代釋明，聲請宣告假執行或免為假執
    行，於原告勝訴部分，經核尚無不合，爰分別酌定相當之擔
    保金額宣告之。至於原告敗訴部分，該部分假執行及免為假
    執行之聲請，已失所附麗，均不應准許。
六、據上論結，原告之訴，為一部有理由，一部無理由，依民事
    訴訟法第79條、第390條第2項、第392條，判決如主文。
中    華    民    國    97    年    10    月    22    日
                        臺灣臺南地方法院民事第一庭
                                法  官  王 獻 楠
上為正本，係照原本作成。
如不服本判決，應於本判決送達後20日內提出上訴狀。
中    華    民    國    97    年    10    月    22    日
                                書記官  李 靜 怡


司法院資訊處製作；財團法人民間司法改革基金會備份。
